【裁判字號】    91,上易,2679
【裁判日期】    920227
【裁判案由】    家暴傷害
【裁判全文】
臺灣高等法院刑事判決                          九十一年度上易字第二六七九號
    上  訴  人
    即  被  告  甲○○原名陳.
    選任辯護人  李清泉
右上訴人因家庭暴力傷害案件，不服臺灣板橋地方法院九十一年度易字第一六三八號
，中華民國九十一年八月七日第一審判決（起訴案號：臺灣板橋地方法院檢察署九十
一年度偵字第五六二六、六九三六號）提起上訴，本院判決如左：
    主  文
上訴駁回。
    事  實
一、甲○○（原名陳聰燕）與乙○○係夫妻關係，屬家庭暴力防治法第三條第一款所
    規定之家庭成員，二人平日感情不睦，時常發生爭吵，並均基於傷害之概括犯意
    出手互毆（乙○○部分業經另案判處罪刑確定），甲○○連續於民國（下同）九
    十年一月二十二日、同年五月三日十八時三十分許、同年七月五日十八時許、同
    年七月二十日三時三十分許，在臺北縣板橋市○○路○段二八三巷二弄二十號之
    住處內，與乙○○爭吵時，多次以手抓、指甲刺傷、拉扯手掌、徒手毆打、嘴咬
    等方式傷害乙○○，先後致乙○○受有右眼角膜擦傷（九十年一月二十二日部分
    ）、右掌挫傷並第四掌掌骨骨折（同年五月三日部分）、左臉部擦傷、左前胸瘀
    腫、左前臂傷口二處（同年七月五日部分）、右肩瘀傷、右前臂瘀傷（同年七月
    二十日部分）等傷害。
二、案經乙○○訴由臺北縣政府警察局海山分局報請臺灣板橋地方法院檢察署檢察官
    偵查起訴。
    理  由
一、訊據上訴人即被告甲○○矢口否認有何傷害犯行，惟查，右揭事實，業據告訴人
    乙○○於警、偵訊及原審、本院審理時迭次指訴綦詳，並據證人黃瓊議即被告及
    告訴人所生之女、證人黃韋霖即被告及告訴人所生之子及證人黃清三即告訴人之
    父於原審審理時分別證述明確，證人黃瓊議證稱「（問：媽媽與你們一起住到何
    時為止？）直到九十年十二月月底，與家裡的人吵架，被外公帶媽媽的娘家住」
    、「（問：爸媽感情好不好？）不好，從我小時候吵到現在」、「（問：除了單
    純吵架外，有無動手？）吵的嚴重時候，我與姊姊都會被爸爸打，弟弟都不會被
    爸爸打」、「（問：吵的嚴重時，媽媽有無還手？）是爸爸動手打，媽媽有還手
    ，但媽媽打不贏爸爸」、「（問：九十年一月到七月間，媽媽是否都住家裡？）
    是的」、「（問：這段時間二人是否吵的很兇，有打架？）是的」、「（問：二
    人是否都有出手打對方？）是的」、「（問：爸爸媽媽是否都會各自有受傷？）
    是的」（參見原審九十一年七月十七日審判筆錄）；證人黃韋霖證述「（問：爸
    爸與媽媽感情好不好？）不好」、「（問：爸爸媽媽是否會常常吵架？）會的，
    吵架的時候我有看到」、「（問：爸爸媽媽除了吵架外是否會打架？）會打架」
    、「（問：看到打架時，是誰打誰？）二個都有出手打」、「（問：爸爸或媽媽
    有沒有受傷？）爸爸、媽媽都有受傷」（參見同上筆錄）；證人黃清三證稱「（
    問：兒子、媳婦的感情好不好？）不好，媳婦嫁來沒多久，就跑回娘家」、「（
    問：去年一月到七月間，被告、告訴人是否常吵架？）是的」、「（問：吵架外
    ，是否每次二人都會打架？）是的，二人都是上班時間爭吵、打架，半夜也打架
    」、「（問：二人打架時，是否都有出手？）都有」、「（問：二人是否都有受
    傷？）是的」（參見同上筆錄），綜上證詞印證以觀，可認告訴人之指述即非子
    虛，為可採信；又兩人打架動手固必有先後，縱認告訴人有時先動手屬實，惟被
    告在瞬間之後即予回手，即屬打架、互毆之範疇，證諸上開各證人之證詞，被告
    為與告訴人打架、互毆，已堪認定，被告既不能舉證說明如何係出於防衛自己而
    非動手反擊對方以致對方也受傷害，自不能遽以正當防衛藉為免責之詞；再被告
    傷害告訴人先後有多次，且時間連接，犯罪動機、態樣、罪名、與構成要件均相
    同，顯係基於概括犯意而為，自為連續犯，辯護人以非連續犯為辯，並無可取。
    此外，告訴人確受有如事實欄所載之傷害，有中英醫院診斷證明書三紙及臺北市
    立和平醫院診斷書一紙在卷為憑，又告訴人確係於九十年一月二十二日至臺北市
    立和平醫院就診，診斷書所載日期為筆誤，亦有台北市立和平醫院九十一年十一
    月十四日北市和醫病字第○九一六○八○一八○○號覆函乙紙在卷可按，被告空
    言否認，或辯稱告訴人傷病日期不對云云，均無足採，本件事證明確，被告傷害
    犯行堪以認定。
二、核被告所為，係犯刑法第二百七十七條第一項普通傷害罪。其先後多次傷害犯行
    ，時間緊接，罪名與構成要件相同，顯係基於概括犯意而為，應依連續犯規定論
    以一罪，並加重其刑。原審以被告犯罪可以認定，而適用刑法第五十六條、第二
    百七十七條第一項、第四十一條第一項前段，罰金罰鍰提高標準條例第一條前段
    、第二條，並審酌被告之素行、犯罪之動機、目的、犯罪時所受之刺激、犯罪所
    生危害及犯罪後之態度等一切情狀，量處拘役伍拾捌日，並諭知易科罰金之折算
    標準，認事用法，核無不合。上訴意旨仍執前開情詞否認飾卸犯罪而指摘原判決
    ，尚非有理由，應予駁回。
據上論斷，應依刑事訴訟法第三百六十八條，判決如主文。
本案經檢察官田炳麟到庭執行職務。
中      華      民      國    九十二    年      二      月    二十七    日
                            臺灣高等法院刑事第十二庭
                                    審判長法  官  劉  景  星
                                          法  官  沈  宜  生
                                          法  官  陳  志  洋
右正本證明與原本無異。
不得上訴。
                                          書記官  蔡  佩  珊
中      華      民      國    九十二    年      三      月      三      日
附錄：本判決論罪科刑法條全文
刑法第二百七十七條
傷害人之身體或健康者，處三年以下有期徒刑，拘役或一千元以下罰金。
犯前項之罪，因而致人於死者，處無期徒或七年以上有期徒刑；致重傷者，處三年以
上十年以下有期徒刑。


司法院資訊處製作；財團法人民間司法改革基金會備份。
